【裁判字號】    89,上易,862
【裁判日期】    890608
【裁判案由】    詐欺
【裁判全文】
臺灣高等法院臺南分院刑事判決          八十九年度上易字第八六二號  Ａ
      上  訴  人  臺灣臺南地方法院檢察署檢察官
      被      告  乙  ○  ○
右上訴人因被告詐欺案件，不服臺灣臺南地方法院八十八年度易字第三二五三號中華
民國八十九年一月二十日第一審判決（起訴案號：臺灣臺南地方法院檢察署八十八年
度偵字第九○三九號），提起上訴，本院判決如左：
      主      文
上訴駁回。
      理      由
一、公訴意旨略以：被告乙○○於民國八十六年十一月初，以「先台國際開發股份有
    限公司負責人乙○○」之名稱，在彰化商業銀行大安分行領取支票使用。迨八十
    七年一月二十三日，前開甲存帳戶戶名更換為「先台工程顧問管理股份有限公司
    負責人梁先燦」，乙○○明知其先前領用之支票，如再以乙○○之名簽發，勢將
    遭拒絕付款，詎譚某竟意圖為自己不法之利益，於民國八十八年六月間將其所有
    之自用小客車送至台南市○○路○段甲○○經營之良和汽車保養廠修理，以其「
    乙○○」之名義簽發前揭帳號，票號0000000號，金額新台幣七萬一千元
    ，發票日為同年九月二十五日之支票一紙（下稱系爭支票），佯為支付汽車修理
    款。迨支票於發票日屆至後不獲付款，復追索無著，甲○○始知受騙，因認被告
    涉有刑法第三百三十九條第一項之詐欺罪嫌云云。
二、公訴人認被告涉有上開詐欺犯行，無非以系爭支票係由先台國際開發股份有限公
    司於八十六年十一月四日領用，而其所屬帳戶已於八十七年一月二十三日更名為
    先台工程顧問管理股份有限公司，有彰化商業銀行大安分行八十八年八月十日彰
    大安字第一七二七號函在卷可按，則被告對於如以其名義簽發該帳戶之支票，將
    不獲付款之事實，自有認知，竟仍簽發明知無法付款之支票持以抵付修車款，因
    認其有為自己不法所有之意圖為主要依據。訊之被告乙○○則堅決否認有上開犯
    行，辯稱：伊於八十五年間另到南部工作，公司將名義變更，並沒有通知伊，該
    帳戶在八十八年三月還有支票兌現，伊沒有詐欺之犯意，告訴人並不認識伊，如
    果伊有意詐欺也不會用本名簽發支票，持票人在原審已澄清伊開給他的第一張支
    票還未到期，他就來跟伊換第二張支票，現已兌現等語。
三、按犯罪事實，應依證據認定之，無證據不得推定其犯罪事實；又不能證明被告犯
    罪者，應諭知無罪之判決，刑事訴訟法第一百五十四條、第三百零一條第一項分
    別定有明文。又刑法第三百三十九條詐欺罪之成立，以意圖為自己或第三人不法
    之所有，以詐術使人將本人或第三人之物交付為要件。所謂以詐術使人交付，必
    須被詐欺人因其詐欺而陷於錯誤，若其所用方法，不能認為詐術，亦不致使人陷
    於錯誤，即不構成該罪，最高法院四十六年台上字第二六０號著有判例可稽。
四、經查，被告於八十五年間因另到南部工作，「先台國際開發股份有限公司」嗣於
    八十七年一月二十三日將帳戶戶名更換為「先台工程顧問管理股份有限公司負責
    人梁先燦」，並未通知被告，而被告所領用之支票，曾因印鑑不符而經銀行要求
    補印，因被告均將款項匯入，故公司乃應銀行要求補印等情，業據證人即「先台
    工程顧問管理股份有限公司」之經理周崇智於原審證稱：「．．銀行曾經通知我
    們去更改印鑑，印鑑在總經理那裡，總經理將印鑑交給我辦，我就拿去銀行辦理
    更改。我到公司時乙○○已不是我們公司的員工。更改戶名時，總經理曾要我聯
    絡被告，但我一直沒聯絡到。這本支票一直在使用當中，往來也正常，因為簽發
    出去支票的金額，錢都有匯進帳戶，所以銀行要求我們補印，我們就配合，我共
    補了十來張左右，總經理也補了三、四張。」，等語屬實。再被告若係一直以「
    先台國際開發股份有限公司」負責人名義簽發支票行詐騙，則該公司不但未追究
    被告責任，反一再為被告補正印鑑，則有違常情，故證人上開證詞應與實情相符
    ，而堪採信。又查，被告所領用含系爭支票之該本支票，其最後一張支票於八十
    八年六月二十三日提示，而未經退票，此有彰化商業銀行大安分行八十九年一月
    七日彰大安字第三六號函一紙附卷可參，足證被告領用該本支票，並未四處據以
    行詐騙，是被告簽發系爭支票予告訴人資為支付修車款項，尚難遽認為有詐欺之
    意圖。未查，被告修車時曾持名片交告訴人，簽發系爭支票亦係以被告本人「乙
    ○○」名義簽發，此業據告訴人於原審理陳明在卷，並有系爭支票影本一紙在卷
    可稽，則被告辯稱如其欲蓄意行騙，當不至交付真實之名片並以本人名義簽發支
    票，本件實係一時誤會，未能及時與告訴人聯絡，並無詐欺意圖等語，應堪採信
    。
五、綜上所述，參互印證，本件依調查所得證據尚不足證明被告確有詐欺之犯行。此
    外復查無其他積極證據足資證明被告有右述犯行，為不能證明被告犯罪，揆諸首
    開說明，原判決諭知被告無罪，認事用法並無不當。
六、檢察官上訴意旨以：被告既已離開先台國際開發股份有限公司，何以仍繼續簽發
    該公司名義之支票使用？已足見其用意非善，且該公司負責人已變更，支票之印
    鑑亦必然更換，乃一般人均具有之常識，被告如何能諉為不知？果如證人周崇智
    所稱：被告簽發之支票，均有匯款進入帳戶供兌現，銀行並均曾通知補印云云，
    何以獨有本件系爭支票未經銀行通知補印而遭退票？被告有無於發票日前存入足
    夠金額供兌？原審未詳查。又查被告簽發系爭支票遭退票迄今已久，竟仍不為清
    償，其有不法所有之意圖甚明等由指摘原判決不當。惟查，被告於八十五年間因
    到南部工作，「先台國際開發股份有限公司」嗣於八十七年一月二十三日將帳戶
    戶名更換為「先台工程顧問管理股份有限公司負責人梁先燦」，並未通知被告，
    而被告所領用之支票，曾因印鑑不符而經銀行要求補印，因被告均將款項匯入，
    故該公司乃應銀行要求補印等情，業據證人周崇智於原審證實在卷，可見被告係
    在其不知該公司帳戶已更改名稱及負責人名義情況下，乃繼續使用原來領用之支
    票，已如前述，其並無以原領用之支票詐騙之犯意甚明。又查告訴人甲○○係於
    八十八年七月二十日向檢察官提出本件之告訴，而系爭支票票載發票日為八十八
    年九月二十五日，有八十八年七月二十日檢察官訊問筆錄及系爭支票影本附偵查
    卷可稽，足見告訴人提出告訴時，系爭支票票載發票日尚未到期，並不發生告訴
    時系爭支票已退票之問題，而系告訴人於提出告訴前，先行詢問先台工程顧問管
    理股份有限公司及付款銀行，獲知該公司會去補印讓支票兌現及銀行表示以前也
    有這樣的票遭退票，當時又不知被告之行蹤（此已據告訴人向檢察官提出告訴時
    陳明在卷），一時心慌而提出告訴，並非系爭支票遭退票後而提出告訴，且告訴
    人於原審陳明提出本件告訴後，票款已清償，本件是一場誤會在卷。上訴意旨謂
    系爭支票未經銀行通知補印而遭退票及被告簽發系爭支票遭退票迄今已久，竟仍
    不為清償云云，不無誤會，從而上訴為無理由，應予駁回。
據上論結，應依刑事訴訟法第三百六十八條，判決如主文。
本案經檢察官李傳來到庭執行職務。
中    華    民    國      八十九      年      六      月        八      日
                                  臺灣高等法院臺南分院刑事第三庭
                                      審判長法官  黃    聰    明
                                            法官  李    文    福
                                            法官  黃    三    哲
右正本證明與原本無異。
不得上訴。
                                      法院書記官  陳    淑    貞
中    華    民    國      八十九      年      六      月       九       日


司法院資訊處製作；財團法人民間司法改革基金會備份。
